【裁判字號】    98,交抗,103
【裁判日期】    980518
【裁判案由】    聲明異議
【裁判全文】
臺灣高等法院臺南分院交通事件裁定    98年度交抗字第103號
抗  告  人
即受處分人  甲○○
上列抗告人因違反道路交通管理處罰條例案件，不服臺灣臺南地
方法院中華民國98年3月31日所為裁定（97年度交聲字第737號）
提起抗告，本院裁定如下：
    主  文
抗告駁回。
    理  由
一、抗告意旨略以：
  (一)針對臺南縣警察局民國97年6月20日南縣警交字第097170048
    7號函指稱：VRW-321（即本件抗告人甲○○騎乘之車輛）號
    輕機車違規停放在下設有禁止臨時停車標線（誌）之道路上
    ，該車引擎熄火、無人在駕駛座，經員警開啟警示燈、錄影
    採證後等語，認有如下之疑義：
    1.抗告人即受處分人（以下稱抗告人）之機車係停放在原劃
      設之機踏車尚留有白線痕跡之停車格中，其旁邊尚有停放
      多輛腳踏車，其皆不礙交通，故抗告人停放機車之處，應
      非前揭函文所稱之道路。
    2.按取締違規前鳴笛之用意乃用以警告違規人。但抗告人因
      停車購票，當然將車輛熄火並且離座，且購票處距離停車
      地點不到10公尺（可用尺丈量證明），豈有不驚覺之理？
      然舉發員警因恐驚醒抗告人，而鳴笛不到一秒鐘，如此執
      法方式，應不具備正當性。
    3.抗告人僅因短暫停車購票，卻遭取締如此嚴厲之制裁，亦
      認有失公允。
    4.而本件違規地點所劃禁停標線，係覆蓋於原設機車臨時停
      車區上，其設置有違公平原則，甚至涉及圖利收費停車場
      ，然原審法院並未探究或詢問改設之原因，僅以此為主管
      機關及警察機關依據職權所作通盤考量，係屬行政裁量，
      倘未違法，尚非法院所得審究云云，故認原裁定有漏未審
      酌之處。
  (二)綜上所述，請求撤銷原裁定。
二、原裁定意旨略以：
  (一)抗告人甲○○所駕駛之車號VRW-321號輕型機車，於97年6月
    11日8時36分許，在新營市火車站前在禁止臨時停車處所停
    車，經臺南縣警察局交通警察隊員警鳴笛、錄影採證後，製
    單舉發，原處分機關即交通部公路總局嘉義區監理所新營監
    理站查證屬實，依道路交通管理處罰條例第56條第1項第1款
    之規定，裁處異議人罰鍰新臺幣（下同）600元之事實，有
    採證照片2幀及錄影光碟1片在卷可證，是其違規事證明確，
    洵堪認定。
  (二)抗告人雖辯稱該處原為機車臨停區，現改為禁止臨時停車區
    ，其設置有違公平正義原則，甚至涉及圖利收費停車場云云
    ，惟在何處設置如何之交通號誌、標線，係屬市區道路主管
    機關及警察機關依據其職權所作通盤考量，係屬行政裁量，
    倘未違法，尚非本院所能審究。又已移動被拖吊車輛時，即
    不得依駕駛人之請求而中途放車。違規機車，如已拖吊上拖
    吊車，不得依被拖吊機車駕駛人之請求放車，臺南縣警察局
    交通警察隊執行違規車輛移置保管作業規定暨評核要點第2
    條第4項第3款後段定有明文，是抗告人以拖吊上車後，其曾
    提出放車之要求，員警仍強制拖吊，認警員有強取拖吊費及
    保管費之情事云云，亦非可採。
  (三)綜上所述，抗告人於前述時、地之違規事實既可認定，原處
    分機關裁處抗告人罰鍰600元，經核於法尚無違誤，抗告人
    異議內容，並無理由，應予駁回。
三、本院經查：
  (一)按汽車駕駛人停車時，在禁止臨時停車處所停車，處600元
    以上1200元以下罰鍰；網狀線，用以告示車輛駕駛人禁止在
    設置本標線之範圍內臨時停車，防止交通阻塞。本標線為黃
    色。外圍線寬20公分，內線依行車方向成45度傾斜，線寬12
    0公分，斜線間隔1至5公尺，道路交通管理處罰條例第56條
    第1項第1款及道路交通標誌標線號誌設置規則第173條分別
    定有明文。
  (二)本件抗告人雖以其所停放機車地點旁尚停有多輛腳踏車，故
    該處應非函文所指之道路置辯，然觀諸卷附之違規採證照片
    ，抗告人所有之VRW-321號機車係停放在禁止停放標線區域
    中甚明（參臺灣臺南地方法院97年度交聲字第737號卷宗第
    21 頁）。且行政行為，本應以誠實信用之方法為之，並應
    保護人民正當合理之信賴；非有正當理由，不得為差別待遇
    ，行政程序法第8條、第6條分別定有明文，此即行政法上之
    誠實信用原則、信賴保護原則及平等原則。基於事理本質，
    相同事件固應為相同之處理，不得任意為差別之待遇；然在
    法治國家，遵守法規為每一國民之責任，自不得以他人違規
    行為尚未被取締，即執以為自己亦可以不遵守規定之適法理
    由，否則即曲解平等原則之真義，亦即人民不得主張「不法
    之平等」，故行政機關若怠於行使權限，致使人民因個案違
    法狀態未排除而獲得利益時，該利益並非法律所應保護之利
    益，因此其他人民不能要求行政機關比照該違法案例授予利
    益。是以，本件舉發違規地點縱然尚有其他車輛停放，仍不
    得據此認為在該處停車對交通無妨礙，抗告人此部分所辯不
    足可採。
  (三)又交通警察製單舉發違反道路交通管理處罰條例所列之違規
    事實，本質上為行政處分，而就行政處分做成之方式，如法
    令無特別之規定，則處分機關就此應有裁量權限，故抗告人
    另稱取締前鳴笛之目的係用以警告違規人，然本件舉發員警
    因恐驚醒抗告人而鳴笛不到1秒鐘，故執法未具正當性云云
    。經查，就警員舉發交通違規事件之方式，並無相關法令規
    定應先鳴笛警示違規行為人，是本件警員舉發違規之處理方
    式，核無不當違法之處，且縱使警員於舉發本件違規之過程
    中之鳴笛時間甚短，然依卷附之照片及採證光碟所示，抗告
    人違規事證亦甚明確，是抗告人上開陳述，顯為卸責之詞，
    委無可採。
  (四)至抗告人另稱違規地點原係機車臨停區，現改為禁止臨時停
    車區，其設置除違反公平正義原則，甚至涉及圖利收費停車
    場云云。按公路主管機關或警察機關，對交通標誌、標線及
    號誌之設置，依法既有裁量權限，自無違法可言，至多僅生
    妥當與否之問題。然人民縱認該路段禁止臨時停車有不合理
    之處，惟該等交通標誌之設置在未依法定程序變更前，用路
    人仍有遵守之義務。倘用路人對於主管機關依法設置之標線
    、標誌或號誌，僅憑主觀認為設置不當即可恣意違反，則交
    通安全之秩序無由建立，對於其餘用路人之生命、財產安全
    亦無由保障，故抗告人執此為辯，亦不足採。
四、綜上所述，依上開卷附之證據資料，堪認抗告人本件在劃設
    禁止臨時停車標線區域內停車之違規事實，已甚明確。從而
    ，原處分機關依道路交通管理處罰條例第56條第1項第1款規
    定，裁處抗告人罰鍰600元，於法尚無不合。原審因而認原
    處分機關所為之裁處，並無違誤，駁回抗告人所提之聲明異
    議。本院經核，原裁定認事用法，均無不當。抗告意旨猶執
    前詞指摘原裁定不當，為無理由，應予駁回。
五、據上論結，應依道路交通案件處理辦法第26條，刑事訴訟法
    第412條，裁定如主文。
中    華    民    國    98    年    5     月    18    日
                  刑事第二庭  審判長法  官  葉居正
                                    法  官  郭千黛
                                    法  官  洪碧雀
以上正本證明與原本無異。
不得再抗告。
                                    書記官  魏芝雯
中    華    民    國    98    年    5     月    19    日


司法院資訊處製作；財團法人民間司法改革基金會備份。
